【裁判字號】    92,上易,1785
【裁判日期】    920721
【裁判案由】    贓物
【裁判全文】
臺灣高等法院臺中分院刑事判決                  九十二年度上易字第一七八五號
    上  訴  人  臺灣臺中地方法院檢察署檢察官
    被      告  甲○○
    選任辯護人  黃英傑
右上訴人因被告贓物案件，不服臺灣臺中地方法院九十二年度易字第一一四六號中華
民國九十二年七月二十一日第一審判決（起訴案號：臺灣臺中地方法院檢察署九十一
年度偵字第一九四七六號），提起上訴，本院判決如左：
    主      文
上訴駁回。
    理      由
一、本案經本院審理結果，認第一審諭知被告甲○○無罪之判決，並無不當，應予維
    持，並引用第一審判決書記載之證據及理由（如附件）。
二、檢察官上訴意旨略以：扣案之機車與告訴人之機車有起訴書所載諸多相同特徵，
    被告及原審均未說明原因，僅以「機車外殼有改裝之可能」等空泛之言詞，認定
    被告無罪，原審之調查容有未盡，理由中亦未釋明前述疑點，判決即有可議云云
    。
三、經查告訴人丙○○所指述之機車特徵，不外為擦損、臘垢、暗鎖鑽孔等，均為一
    般機車常有之現象。而被告並不否認本件機車外殼曾經改裝，經本院勘驗機車結
    果，亦認定確有改裝之情事，且鑑定人邱汀三於本院鑑定時陳稱：前輪百分之九
    十沒有動過，因為螺絲是原廠的原漆，但是後輪有動過，因為主螺絲上原廠記號
    已經不見，那個在拆過之後就會跑掉了，但是輪框還是原廠的輪框，引擎則是整
    個都拆過等語。因此被告所辯其買來引擎之後，外殼全部、車架、車身，包含支
    架、方向盤、油表、開關、啟動開關、輪胎、排氣管等都換過，只有引擎沒有換
    等語。而告訴人於本院自承：（問：你遺失的機車和扣案機車有無不一樣的地方
    ？）我覺得公里數有比較少，因為我是從台中到清水通車，公里數應該比較多，
    而且我左邊有摔倒過，不過我看扣案機車煞車桿那裡好像比較新，輪胎好像也不
    是我的。（問：為何你知道扣案機車就是你被竊的機車？）我車上沒有特別貼貼
    紙，也沒有改裝，就只有保養，所以有擦臘，我那時就是看到上面有臘垢，所以
    就依照這點說扣案的機車是我的。：：（問：扣案機車是否能確定是你的？）不
    確定，只是靠我的感覺等語（見本院卷第一一二、一一三頁）。從而告訴人在機
    車失竊後，尋車心切，因此誤認該機車為其所失竊者，不無可能。原審以不能證
    明被告犯罪，諭知被告無罪之判決，並無不合。綜上所述，本件檢察官之上訴，
    並無理由，應予駁回。
四、據上論斷，應依刑事訴訟法第三百七十三條、第三百六十八條，判決如主文。
本案經檢察官乙○○到庭執行職務。
中      華      民      國      九十三     年     三      月     四     日
                                臺灣高等法院臺中分院刑事第五庭
                                      審判長法  官  袁  從  楨
                                            法  官  姚  勳  昌
                                            法  官  郭  同  奇
右正本證明與原本無異。
不得上訴。
                                            書記官  陳  玫  伶
中      華      民      國      九十三     年     三      月     五     日
                                                                        Ｒ
臺灣臺中地方法院刑事判決                        九十二年度易字第一一四六號
    公  訴  人  臺灣臺中地方法院檢察署檢察官
    被      告  甲○○  男  三十六歲（民國○○○年○月○日生）
                        住臺中市○○區○○路五八五號
                        身分證統一編號：Ｚ000000000號
    選任辯護人  黃英傑律師
右列被告因贓物案件，經檢察官提起公訴（九十一年度偵字第一九四七六號），本院
判決如左：
    主  文
甲○○無罪。
    理  由
一、公訴意旨略以：被告甲○○於民國九十一年八月六日以新臺幣（以下同）二萬一
    千元向彰化縣埔心鄉○○村○○路○段九七號陳三村所經之「吉盛機車行」，購
    得車牌號碼ＡＴＮ─００七號重型機車乙部（光陽牌三冠王型黑藍色一二五ＣＣ
    ）。被告甲○○嗣於同年月十九日或二十日許，在臺中市○○區○○路五八五號
    其所經營之「誌鴻機車行」，明知不詳姓名者所交付之車牌號碼ＭＴ三─六六七
    號重型機車乙部係來路不明之贓車（光陽牌奔騰型藍色一二五ＣＣ，係丙○○所
    有於九十一年八月十八日十八許，在臺中市○○路○段二七０巷十四號前失竊）
    ，仍予以收受。並將前開ＭＴ三─六六七號機車之外殼、配件等改裝在前開ＡＴ
    Ｎ─００七號機車上，並於同年月二十一日過戶登記為其員工王柏鈞名義，停放
    在「誌鴻機車行」內待售。迨九十一年八月三十一日，丙○○途經「誌鴻機車行
    」時，發現該機車之形狀、顏色、外觀受損情形與其失竊之機車酷似，乃進入「
    誌鴻機車行」佯稱願購買該機車，經查看比對特徵後，確係即係其失竊之機車後
    報警。經警持搜索票於九十一年九月三日十七時三十分許，至「誌鴻機車行」扣
    得該ＡＴＮ─００七號重型機車，因認被告涉犯刑法第三百四十九條第一項之收
    受贓物罪嫌。
二、按犯罪事實應依證據認定之，無證據不得推定其犯罪事實；又不能證明被告犯罪
    者，應諭知無罪之判決，刑事訴訟法第一百五十四條、第三百零一條第一項分別
    定有明文。又事實之認定，應憑證據，所謂證據，須適於為被告犯罪事實之證明
    者，始得採為斷罪資料，如未能發現相當證據，或證據不足以證明，自不能以推
    測或擬制之方法以為裁判基礎；又認定不利於被告之事實，須依積極證據，苟積
    極證據不足為不利於被告事實之認定時，即應為有利於被告之認定，更不必有何
    有利之證據，最高法院五十三年臺上字第二七五０號、三十年上字第八一六號、
    四十年臺上字第八六號分別著有判例可資參照。
三、公訴意旨認為被告涉犯上開犯行，無非以：『(一)查獲之機車左前避震器下方擦損
    、左側邊軌條擦損、左側蓋烤漆擦損、濾清器蓋擦損、啟動桿擦損、電瓶外蓋處
    鑽孔處及左蓋反射燈上英文字旁留有臘垢等處特徵與告訴人丙○○指訴位置雷同
    ，有照片附卷可按。(二)證人方添進到庭證稱：九十一年一月十四日出售ＭＴ三─
    六六七號機車予丙○○時，丙○○因怕機車被竊，曾要求伊在電瓶外蓋處鑽孔，
    以便裝置暗鎖，查扣之機車之鑽孔位置與其鑽孔位置相同等語。(三)證人陳三河到
    庭證稱：伊出售ＡＮＴ─００七號機車給被告時，並無改裝，且加油孔之位置是
    在機車座墊底下，欲加油時，須打開機車座墊，而查扣之機車之加油位置在機車
    手把左下方等語。(四)告訴人陳稱：伊騎ＭＴ三─六六七號機車曾摔倒，致機車多
    處受損，且伊機車置物箱內放置有一支12-14規格之扳手，而購買機車時最多只
    會附送10-12規格之扳手，不會附送12-14規格之扳手，查扣之機車置物箱內有其
    所有12-14規格之扳手，且機車外殼並非新品，顯非購新改裝的等語。綜上所述
    ，豈會多處特徵完全相同，尤其是暗鎖鑽孔及避震器下方之擦損完全相同，更屬
    匪夷所思？被告所辯，與常理有違，自不足採』等情，為其論據。訊據被告甲○
    ○，堅決否認上開犯行，辯稱：其向陳三村購買車牌號碼ＡＴＮ－００七號機車
    後，再向鉅旺實業股份有限公司購買機車零件以更新車體，並無收受告訴人丙○
    ○所遺失之ＭＴ三－六六七號機車之情事等語。本院查：
  (一)本件扣案之車牌號碼ＡＴＮ－００七號機車，係被告於九十一年八月六日以二萬
    一千元之代價向陳三村購得一節，業據證人陳三村於警訊及偵查中證述甚詳，並
    有買賣合約書影本一紙在卷可憑。是以，扣案之機車車體並非來路不明之贓物無
    疑。
  (二)被告向陳三村購買車牌號碼ＡＴＮ－００七號機車後，改裝該機車之外殼，亦即
    將「光陽三冠王」改裝為「光陽奔騰」之外型等情，亦有被告購買機車材料之統
    一發票四紙附卷可參。而「光陽三冠王」機車可以改裝成「光陽奔騰」之外型，
    亦經證人王景弘於偵查中證述甚詳，其證稱：「（有無賣機殼給被告？）有的。
    」；「我賣的機殼和照片上的一樣。機殼經過改裝，應可以裝在三冠王上。」（
    偵查卷第四十一頁）。由此足見，被告向證人陳三村購買外型為「光陽三冠王」
    之機車後，再購買機車零件改裝外型為「光陽奔騰」等情，於技術上並非不可能
    ，被告辯稱其曾改裝扣案之機車一節，自屬可能。
  (三)公訴意旨雖認為扣案之機車與告訴人失竊之機車有諸多相同特徵，如暗鎖鑽孔位
    置、扳手規格、磨損位置、蠟垢位置等。然公訴意旨認為涉犯收受贓物犯行，係
    被告自不詳姓名者處，收受告訴人丙○○遺失之ＭＴ三－六六七號重型機車。是
    以，判斷本件被告是否涉犯上開犯行之重要事實，乃被告有無收受「ＭＴ三－六
    六七號」重型機車，惟公訴意旨所陳之上開證據，均屬「機車外型」之特徵，而
    非告訴人所失竊之「ＭＴ三－六六七號機車」，換言之，本件並未扣得告訴人失
    竊之機車車體，而扣案之機車車身係被告合法向他人購買，而機車外殼又有改裝
    之可能，能否僅以外型特徵相同即推論認為被告自他人處收受告訴人遺失之ＭＴ
    三六六七號機車，實屬可疑。
四、綜上所述，本件被告向證人陳三村購買車牌號碼ＡＴＮ－００七號「光陽三冠王
    」外型之機車後，再購買機車零件將該機車改裝成「光陽奔騰」之外型，該機車
    之外型特徵雖與告訴人失竊之車牌號碼ＭＴ三－六六七號機車相似，然扣案之機
    車車身既屬車牌號碼ＡＴＮ－００七號之機車，又無證據證明被告自他人之處收
    受車牌號碼ＭＴ三－六六七號機車，自難僅以外型特徵相似，而推認被告有何收
    受贓物犯行。公訴人所舉之證據，尚難認為被告甲○○確實涉犯收受贓物之犯行
    ，自無從依刑法第三百四十九條第一項之收受贓物罪論處，本件依法應諭知無罪
    之判決。
據上論斷，應依刑事訴訟法第三百零一條第一項，判決如主文。
中      華      民      國      九十二      年    七    月    二十一    日
                                    臺灣臺中地方法院刑事第三庭
                                        法  官  林  三  元
右正本證明與原本無異。
如不服本判決，應於送達後十日內向本院提出上訴狀 （須附繕本） ，上訴於台灣高
等法院台中分院。
                                        書記官
中      華      民      國      九十二      年    七    月    二十一    日


司法院資訊處製作；財團法人民間司法改革基金會備份。
